臺灣高等法院刑事裁定
109年度抗字第1098號
抗  告  人  
即  受刑人  許志彬


上列抗告人即受刑人因聲請撤銷緩刑案件，不服臺灣新北地方法
院中華民國109年6月1日裁定（109年度撤緩字第151號），提起
抗告，本院裁定如下：
    主  文
抗告駁回。                                              
    理  由
一、原裁定意旨略以：抗告人即受刑人許志彬前因違反槍砲彈藥
    刀械管制條例案件，經臺灣臺中地方法院以104年度訴字第3
    42 號判決判處有期徒刑2年，併科新臺幣5萬元，緩刑5 年
    ，於民國104年9月8日確定，緩刑期間至109年9月7日止；嗣
    受刑人於緩刑期內之107年2月19日，因另犯強制罪經臺灣臺
    中地方法院107年度訴字第3341號判決處有期徒刑3月，如易
    科罰金以新臺幣（下同）1000元折算1日，上訴後由臺灣高
    等法院臺中分院108年度上訴字第2437號判決駁回上訴，於1
    09年3月31日確定等情，有上開判決書及本院受刑人前案紀
    錄表等在卷可憑，是受刑人於緩刑期內，因故意犯他罪，而
    在緩刑期內受得易科罰金之有期徒刑宣告確定，堪予認定。
    受刑人明知所犯槍砲彈藥刀械管制條例業經法院判刑，正在
    緩刑期間，仍不知悔改，復以持槍威嚇之手段犯強制罪，足
    認其並未因前案犯槍砲彈藥刀械管制條例犯行受刑事追訴而
    有所警惕，亦未於犯後深思己非，改其惡行，是對受刑人宣
    告緩刑，難收預期效果，因認有執行刑罰之必要。從而，本
    件聲請合於刑法第75條之1 第1項第2款之規定，應予准許等
    語。
二、受刑人抗告意旨略以：其所犯前後2罪，罪質、犯罪情節並
    非相同，原裁定雖認受刑人以持槍威嚇之手段犯強制罪，然
    受刑人於該案所持者並非可發射金屬或子彈之具殺傷力槍枝
    ，且於該案之情狀，亦僅是在旁協助、支援，防止其他在場
    人在人多勢眾情形下再為過激行為，始一時失慮，再蹈法網
    。再者，其所犯前案係經法院判處有期徒刑2 年，併科罰金
    5萬元，而後案僅判處有期徒刑3月，可見後案犯行情節及法
    益侵害較為輕微，如據為撤銷前案宣告較重之有罪判決，實
    有失公允。此外，臺灣新北地方檢察署檢察官聲請撤銷緩刑
    ，亦未檢具其他證據，俾供法院審認所宣告之緩刑是否難收
    預期之效果，原裁定逕予撤銷前案緩刑宣告，自有不當，請
    撤銷原裁定，並駁回檢察官之聲請云云。
三、按受緩刑之宣告而有下列情形之一，足認原宣告之緩刑難收
    其預期效果，而有執行刑罰之必要者，得撤銷其宣告：一、
    緩刑前因故意犯他罪，而在緩刑期內受6月以下有期徒刑、
    拘役或罰金之宣告確定者。二、緩刑期內因故意犯他罪，而
    在緩刑期內受6月以下有期徒刑、拘役或罰金之宣告確定者
    。三、緩刑期內因過失更犯罪，而在緩刑期內受有期徒刑之
    宣告確定者。四、違反第74條第2項第1款至第8款所定負擔
    情節重大者。有前項第1款至第3款情形者，撤銷緩刑宣告之
    聲請，於判決確定後6月以內為之，刑法第75條之1定有明文
    。又緩刑制度係為促使惡性輕微之受刑人或偶發犯、初犯改
    過自新而設，刑法第75條之1修正理由即明示：「現行關於
    緩刑前或緩刑期間故意犯他罪，而在緩刑期內受得易科罰金
    之有期徒刑之宣告者，列為應撤銷緩刑之事由，因認過於嚴
    苛，而排除第75條應撤銷緩刑之事由，移列至得撤銷之事由
    ，俾使法官依受刑人再犯情節，而裁量是否撤銷先前緩刑之
    宣告；其次，如有前開事由，但判決宣告拘役、罰金時，可
    見行為人仍未見悔悟，有列為得撤銷緩刑之事由，以資彈性
    適用」。故緩刑宣告是否撤銷，除須符合刑法第75條之1第1
    項各款之要件外，本條並採裁量撤銷主義，賦予法院撤銷與
    否之權限，特於第1項規定實質要件為：「足認原宣告之緩
    刑難收其預期效果，而有執行刑罰之必要」，亦即於上揭「
    得」撤銷緩刑之情形，法官應依職權本於合目的性之裁量，
    妥適審酌受刑人所犯前後數罪間，關於法益侵害之性質、再
    犯之原因、違反法規範之情節是否重大、受刑人主觀犯意所
    顯現之惡性及其反社會性等情，是否已使前案原為促使惡性
    輕微之受刑人或偶發犯、初犯改過自新而宣告之緩刑，已難
    收其預期之效果，而確有執行刑罰之必要，資為審認裁定之
    標準。
四、經查：
　㈠受刑人因於102年10月間起持有具殺傷力之改造手槍1支，至1
    04年1月11日為警查獲，經臺灣新北地方法院以104年度訴字
    第342號判決認係犯槍砲彈藥刀械管制條例第8條第4項之未
    經許可持有可發射子彈具有殺傷力之改造槍枝罪，處有期徒
    刑2 年，併科罰金5萬元，緩刑5年，緩刑期間付保護管束，
    並應向公庫支付新台幣10萬元，及應向檢察官指定之政府機
    關、政府機構、行政法人、社區或其他符合公益目的之機構
    或團體提供120小時之義務勞務，於104年9月8日確定，緩刑
    期間至109年9月7日屆滿等情，有上開判決、本院被告前案
    紀錄表在卷足憑（見執聲卷，本院卷第13頁）。嗣受刑人又
    於107年2月19日上午，攜帶不具殺傷力之手槍2支，前往位
    在臺中市○○區○○路00號之私人招待所，與簡志浩、何奇修在
    外等候，伺機為在上開招待所內和丁慶樺商談女性友人林筱
    津先前拒絕陪同唱歌喝酒之事之陳風廷、許哲榮助勢，並趁
    機交付其中1支手槍予許哲榮，許哲榮因不滿丁慶樺之態度
    ，以上開手槍指向丁慶樺恫稱：「要輸贏也可以」等語，並
    步出包廂，與受刑人共同基於妨害自由之犯意聯絡，分持前
    揭手槍作勢威嚇陪同丁慶樺前往上開招待所而在外等候之廖
    長庚等10人，並要求檢查彼等之身體及車輛，使丁慶樺等人
    等人因此心生畏懼，任由許哲榮搜尋檢視，過程中引發丁慶
    樺之友人林啟揚、張宏佑、何震烊不滿，上前欲搶走許哲榮
    所持手槍，雙方發生拉扯，許哲榮所持手槍因而擊發，在旁
    之受刑人亦持手槍對空鳴放，藉此逼迫林啟揚、張宏佑、何
    震烊等人放開許哲榮。廖長庚等人見狀後，隨即四散逃離躲
    避，因犯刑法第304條第1項之強制罪，由臺灣臺中地方法院
    以107年度訴字第3341號判決判處有期徒刑3月，如易科罰金
    以1000元折算1日，上訴後由臺灣高等法院臺中分院以108年
    度上訴字第2437號判決駁回上訴，於109年3月31日確定等情
    ，亦有上開刑事判決書、臺灣高等法院被告前案紀錄表足稽
    （見執聲卷，本院卷第14頁）。足認受刑人確於緩刑期間因
    故意犯他罪，而受6月以下有期徒刑之宣告確定。
　㈡原審係審酌受刑人上開所犯強制罪之具體情節，認受刑人明
    知所犯槍砲彈藥刀械管制條例經法院判決確定後仍在緩刑期
    間，仍不知悔改，以持槍威嚇之手段犯強制罪，顯見受刑人
    未因前案所犯槍砲彈藥刀械管制條例案件受刑事追訴而有所
    警惕，亦未能改其惡行，足認原宣告之緩刑難收其預期效果
    ，而有執行刑罰必要，而撤銷受刑人之緩刑宣告，核與刑法
    第75條之1第1項第2款之規定相符。抗告意旨雖主張受刑人
    前後犯行之罪質不同，且後案情節輕微，量刑亦屬得易科罰
    金之刑，不應據此撤銷前案較重刑度之有罪判決緩刑宣告云
    云，然觀之受刑人於緩刑期間所犯強制罪情節，係持不具殺
    傷力之手槍使他人行無義務之事，不僅侵害他人自由法益，
    亦危害社會秩序非輕，與其所犯前案，即非法持有可發射子
    彈具殺傷力之槍枝罪之性質，亦屬潛在危害社會治安之犯罪
    ，罪質相近，顯見受刑人法治觀念薄弱，並未因前案獲刑之
    寬典而悛悔自省，仍犯強制罪，足見其主觀犯意之惡性；況
    被告係居住在新北市三峽區，猶能前往臺中地區犯案，實與
    前案判決緩刑宣告之理由所考量被告家中尚有在學子女、罹
    病父母賴其獨力扶養等狀況有悖。本院認前案原為促使惡性
    輕微之受刑人於初犯改過自新而宣告之緩刑，已難收其預期
    之效果，是原審撤銷受刑人之緩刑宣告，核無不合。
五、抗告意旨執前詞指摘原裁定不當，為無理由，應予駁回。
據上論斷，應依刑事訴訟法第412條，裁定如主文。
中　　華　　民　　國　　109 　年　　7 　　月　　30　　日
                  刑事第二十二庭審判長法　官  洪于智
                                      法　官  陳銘壎
                                      法　官  汪怡君
以上正本證明與原本無異。
不得再抗告。
                                      書記官  賴怡孜
中　　華　　民　　國　　109 　年　　8 　　月　　3 　　日